【裁判字號】    92,交易,253
【裁判日期】    921119
【裁判案由】    過失傷害
【裁判全文】
臺灣高雄地方法院刑事判決                        九十二年度交易字第二五三號
    公  訴  人  臺灣高雄地方法院檢察署檢察官
    被      告  戊○○
右列被告因過失傷害案件，經檢察官聲請簡易判決處刑（九十一年度偵字第二二六Ｏ
九號），惟本院認本案不宜簡易判決處刑，改依通常訴訟程序審理，本院判決如左：
    主  文
戊○○從事業務之人，因業務上之過失傷害人，處拘役伍拾日，如易科罰金，以參佰
元折算壹日。
    事  實
一、戊○○平時以賣菜為生，並駕駛車牌號碼ＶＵ─六九二三號自小貨車載運蔬菜，
    以駕駛汽車為其附隨業務。嗣於民國九十一年五月十七日下午四時十分許，戊○
    ○駕駛該部自小貨車，由高雄縣美濃鎮○○路○段由西向東往六龜方向行駛，行
    至九一五巷口準備右轉時，本應注意汽車行駛至交岔路口，同為幹道線者，轉彎
    車應暫停讓直行車先行，而依當時情形，天候雖有雨，惟有日間自然光線、路面
    並無缺陷、亦無障礙物且視距良好，並無不能注意之情事，詎戊○○竟疏於注意
    ，於通過上開路口時，貿然右轉，適有同方向騎乘車號ＯＶＩ─八八○號重型機
    車自戊○○右後方駛來之乙○○（機車後附載丙○○），亦未注意車前狀況，並
    隨時採取必要之安全措施，欲從戊○○自小貨車右方超越，乙○○肩膀因而與戊
    ○○車輛右側後視鏡發生擦撞，致乙○○人車倒地，並往前滑行撞擊路邊電線杆
    ，乙○○因而受有右股骨骨折之傷害。
二、案經乙○○訴由高雄縣警察局旗山分局報告台灣高雄地方法院檢察署檢察官聲請
    簡易判決處刑，惟本院認本案不宜簡易判決處刑，改依通常訴訟程序審理。
    理  由
一、訊據被告戊○○固不否認其平時以駕駛上揭自小貨車載運蔬菜，當日亦係駕駛該
    部自小貨車賣菜後回家，於上揭時地，與告訴人乙○○發生車禍之事實，惟矢口
    否認有何上揭業務過失致人受傷之犯行，辯稱：伊當時駕駛該部自小貨車要回家
    ，行至中興路九一五巷口準備右轉時，有打方向燈，並看了後視鏡，後方並沒有
    來車，告訴人卻突然不知從何處急速竄出，企圖加速超越，才擦撞伊車輛右側後
    視鏡，伊沒有過失云云。經查：
  （一）右揭被告確有駕駛上揭自小貨車，因貿然右轉，與告訴人擦撞，致告訴人受
        傷之事實，業據告訴人於警訊、偵查及本院審理中均指訴甚詳，復有道路交
        通事故調查報告表一份、案發現場照片四張及告訴人受有上揭傷害之旗山醫
        院診斷證明書一紙在卷可憑。
  （二）被告雖辯稱伊並無過失，並就案發當時情形為上揭辯解，惟查，案發當時狀
        況，依告訴人於本院審理中之指稱：伊當時駕駛機車行駛於被告右後方一、
        二公尺，被告突然右轉，伊想說可過的去，就未煞車，結果就發生擦撞等語
        ；證人即附載於告訴人機車後方之丙○○於本院審理中亦證稱：伊當時係坐
        在告訴人機車後方，事發當時機車是行駛於被告自小貨車右後方，距離被告
        車子車尾尚有一、二公尺，伊發現自小貨車沒有預警右轉，結果就撞上等語
        ；證人即當時在路旁目擊之丁○○於偵查及本院審理中則證稱：當時被告自
        小貨車要右轉，告訴人機車在被告自小貨車後方，後來告訴人機車距離被告
        自小貨車一、二公尺時轉入機車道，結果機車發生打滑，雙方因此發生擦撞
        等語，是依前揭告訴人指訴及證人證詞可知，被告自小貨車行駛於上揭路口
        正欲右轉進入巷子時，適告訴人騎乘機車欲自右方超越，雙方因而發生擦撞
        ，告訴人因此人車倒地受傷之事實，應可認定。按車輛行駛於無號誌交岔路
        口時，轉彎車應讓直行車先行，道路交通安全規則第一百零二條第一項第二
        款定有明文，本件被告行駛於上揭路口欲右轉時，疏未注意前揭規定，致告
        訴人機車欲自右方超越時，雙方因而發生擦撞並導致告訴人受傷，足認被告
        應負過失之責任甚明，且本件經送台灣省高屏澎區車輛行車事故鑑定委員會
        及台灣省車輛行車事故覆議鑑定委員會鑑定，亦均認為被告駕駛自小貨車右
        轉未讓右側慢車道直行車先行為肇事原因，此有該台灣省高屏澎區車輛行車
        事故鑑定委員會九十二年二月二十一日高屏澎鑑字第九二○二五八號函及台
        灣省車輛行車事故覆議鑑定委員會九十二年四月二十一日府覆議字第九二一
        ○三一○號函所附之鑑定意見書各一份在卷可憑。而本件告訴人騎乘機車雖
        亦未注意車前狀況，並隨時採取必要之安全措施，導致本件車禍發生，可認
        亦與有過失，惟並無解於被告前揭業務過失致傷犯行之成立。是綜上所述，
        被告駕駛自小貨車，貿然右轉，致告訴人受傷，足認其有過失，且其過失駕
        駛犯行，與告訴人受有上揭傷害間，亦具有相當因果關係，是被告前揭辯解
        ，僅係事後卸責之詞，不足為採，其有上揭業務過失傷害之犯行，應堪認定
        。
二、查被告平時以賣菜為生，並駕駛車牌號碼ＶＵ─六九二三號自小貨車載運蔬菜，
    足認其係以駕駛汽車為其附隨業務之事實，業據被告於本院審理中自承屬實，是
    核被告所為，係犯刑法第二百八十四條第二項前段之業務過失傷害罪。被告所犯
    應係刑法第二百八十四條第二項前段之業務過失傷害罪，公訴意旨漏未斟酌，認
    被告所犯係刑法第二百八十四條第一項前段之過失傷害罪嫌，容有未洽，惟其基
    本事實同一，本院自應予以審理，並變更起訴法條。爰審酌被告過失駕駛行為，
    導致告訴人受傷，犯後仍飾詞卸責，且迄今均未與告訴人達成和解以賠償損失，
    惟念及告訴人就本件車禍亦與有過失，及告訴人所受傷害與其他一切情狀，量處
    如主文所示之刑，並諭知易科罰金之折算標準。
據上論斷，應依刑事訴訟法第二百九十九條第一項前段、第三百條、第四百五十二條
，刑法第二百八十四條第二項前段、第四十一條第一項前段，罰金罰鍰提高標準條例
第一條前段、第二條，判決如主文。
本案經檢察官甲○○到庭執行職務。
中       華       民       國     九十二    年    十一    月    十九    日
                                      臺灣高雄地方法院交通法庭
                                              審判長法  官  李淑惠
                                                    法  官  黃呈熹
                                                    法  官  呂憲雄
右正本證明與原本無異。
如不服本判決，應於判決送達後十日內，向本院提出上訴狀。
                                                  書記官    羅宗賢
中    華    民    國      九十二      年      十一      月      二十   日
附錄法條：
中華民國刑法第二百八十四條
(過失傷害罪)
因過失傷害人者，處六月以下有期徒刑、拘役或五百元以下罰金，致重傷
者，處一年以下有期徒刑、拘役或五百元以下罰金。
從事業務之人，因業務上之過失傷害人者，處一年以下有期徒刑、拘役或
一千元以下罰金，致重傷者，處三年以下有期徒刑、拘役或二千元以下罰
金。


司法院資訊處製作；財團法人民間司法改革基金會備份。
